【裁判字號】    97,消債更,979
【裁判日期】    980213
【裁判案由】    更生事件
【裁判全文】
臺灣臺南地方法院民事裁定           97年度消債更字第979號
債  務  人  甲○○
代  理  人  徐豐益律師
上列當事人聲請消費者債務清理事件，本院裁定如下：
    主  文
債務人甲○○自民國九十八年二月十三日下午五時起開始更生程
序。
    理  由
一、按債務人不能清償債務或有不能清償之虞者，得依本條例所
    定更生或清算程序，清理其債務。債務人無擔保或無優先權
    之債務總額未逾新臺幣一千二百萬元者，於法院裁定開始清
    算程序或宣告破產前，得向法院聲請更生。債務人與金融機
    構協商成立者，不得聲請更生或清算，但因不可歸責於己之
    事由，致履行顯有重大困難者，不在此限。本條例施行前，
    債務人依金融主管機關協調成立之中華民國銀行公會會員辦
    理消費金融案件無擔保債務協商機制與金融機構成立之協商
    ，準用前項之規定。消費者債務清理條例第3條、第42條第1
    項及第151 條第5項、第6項分別定有明文。次按法院開始更
    生程序之裁定，應載明其年、月、日、時，並即時發生效力
    ，同條例第45條第1項亦有明文規定。
二、本件債務人主張：債務人甲○○目前每月薪資收入約新臺幣
    （下同）19,621 元，負債總額為5,850,598元，名下財產僅
    有汽車1輛、存款3筆共69元，負債顯然超過資產甚多，已有
    不能清償債務之情事。債務人雖曾於民國95年9月6日依照中
    華民國銀行公會會員辦理消費金融案件無擔保債務協商機制
    與各債權銀行成立協商，約定分240期，按月支付19,805 元
    ，至全部清償為止。然債務人目前每月收入僅19,621元，扣
    除本人之基本生活費用後，已所剩無幾，造成無法正常依約
    繳納協商金額而有不可歸責於債務人之事由，致履行之前與
    各債權銀行成立協商顯有重大困難。債務人僅係一般消費者
    ，並未從事營業，復未經法院裁定開始清算程序或宣告破產
    ，爰向本院聲請更生等語。
三、債務人甲○○主張其目前每月薪資收入19,621元，負債總額
    為5,850,598元，名下財產僅有汽車1輛。債務人曾於消費者
    債務清理條例施行前，與各債權銀行就無擔保債務成立協商
    ，約定每月償還19,805 元，共分240期。債務人僅是一般消
    費者，並未從事營業之事實，業據提出財產及收入狀況說明
    書、債權人清冊、戶籍謄本、財政部臺灣省南區國稅局95、
    96年度綜合所得稅各類所得資料清單、財政部臺灣省南區國
    稅局財產歸屬資料清單、勞工保險被保險人投保資料表（明
    細）、協議書、無擔保還款計劃、財團法人金融聯合徵信中
    心當事人查詢個人資料（信用報告）回覆書、薪資單等資料
    為證，堪認債務人確已達不能清償債務或有不能清償之虞之
    程度。
四、按債務人對於金融機構因消費借貸、自用住宅借款、信用卡
    或現金卡契約而負債務，在聲請更生或清算前，應提出債權
    人清冊，以書面向最大債權金融機構請求協商債務清償方案
    ，並表明共同協商之意旨。債務人與金融機構協商成立者，
    不得聲請更生或清算。但因不可歸責於己之事由，致履行顯
    有重大困難者，不在此限，消費者債務清理條例第151條第1
    、5 項定有明文。債務人甲○○雖曾於消費者債務清理條例
    施行前，與各債權銀行就無擔保債務成立協商，約定每月償
    還19,805元，共分240期，然債務人每月收入僅約19,621 元
    ，而臺灣省97年每月每人最低生活費係9,829 元，有內政部
    歷年最低生活費公告1 份在卷可稽，債務人每月所領之薪資
    扣除其最低生活費9,829 元後，已不足支付其之前與各債權
    銀行就無擔保債務成立協商所約定每月應償還之19,805元。
    債務人主張其係因不可歸責於己之事由，致履行上開協議顯
    有重大困難，堪予採信。
五、綜上所述，債務人僅係一般消費者，並未從事營業，其已達
    不能清償債務或有不能清償之虞之程度，其中無擔保或無優
    先權之債務，在1200萬元以下，之前雖與各債權銀行達成協
    議，但因不可歸責於己之事由，致履行上開協議顯有重大困
    難，且未經法院裁定開始清算程序或宣告破產，又查無消費
    者債務清理條例第6條第3項、第8 條或第46條各款所定駁回
    更生聲請之事由存在，則債務人聲請更生，應屬有據，爰裁
    定如主文。
中    華    民    國    98    年    2     月    13    日
              民事第二庭    法  官     張麗娟
以上正本係照原本作成。
本件不得抗告。
中    華    民    國    98    年    2     月    13    日
                            書記官     楊宗倫


司法院資訊處製作；財團法人民間司法改革基金會備份。
